臺灣高等法院交通事件裁定　　　　　　 96年度交抗字第944號
抗告人即
受處分人　甲○○
上列抗告人因違反道路交通管理處罰條例案件，不服臺灣士林地
方法院，中華民國96年9月20日所為裁定（96年度交聲字第197號
），提起抗告，本院裁定如下：
    主  文
抗告駁回。
    理  由
一、原處分意旨略以：受處分人即異議人甲○○於民國（下同）
    96年l月22日上午3 時許，駕駛車號BHI-663號重型機車由台
    北縣汐止市方向往臺北市南港區方向行駛，行經臺北縣汐止
    市○○路○段515巷口，違規闖紅燈，經警攔停舉發，依道路
    交通管理處罰條例第53條規定，處罰鍰新台幣（下同）1,80
    0元，並依同條例第63條第l項第3款記違規點數3點。
二、聲明異議意旨略以：異議人於96年l月22日上午3時許，騎乘
    車號BHI-663 號重型機車搭載友人胡義蓮，由汐止市方向往
    臺北市南港區方向行駛，行經臺北縣汐止市○○路○段515巷
    口，遭警攔停（當時另l名員警正對另l輛自小客車舉發中）
    ，其以為係警方例行性酒測臨檢而靠邊停車，警察即向其表
    示違規闖紅燈，惟其與女性友人胡義蓮均確認無闖紅燈違規
    情事，而拒絕於舉發單簽名，並向臺北縣警察局汐止分局聲
    請撤銷該處分，但遭拒絕撤銷，旋於96年2 月16日親自前往
    交通部公路總局臺北區監理所基隆監理站（下稱基隆監理站
    ）要求裁決並收受該維持原違規闖紅燈處分之裁決書，爰於
    95 年3月5日依法聲明異議，請求撤銷原處分云云。
三、原裁定意旨略以：證人即舉發警員盧高民證稱：於96年l 月
    22日凌晨時，在臺北縣汐止市○○路○段515巷口，與同事一
    同執行取締惡性違規即闖紅燈、酒後駕車、超速時速40公里
    以上之勤務。於同日上午3時許，伊之同事正對l輛自小客車
    因違規闖紅燈而開單舉發時，伊正站立於汐止市○○路○ 段
    ，即見異議人騎乘車號BHl-663號重型機車並搭載l名女性，
    由汐止市方向往臺北市南港區方向行駛，行經臺北縣汐止市
    ○○路○段515巷口，違規闖紅燈，伊就手持指揮棒並鳴笛攔
    查，並告知違規事實是「闖紅燈」，異議人立即表示無闖紅
    燈之情事，並拒簽舉發單等情（見原審卷第18至19頁），核
    與異議人聲明：「搭載女性友人」、「有另l名員警正對另l
    輛自小客車舉發中」等情大致相符，足徵證人案發時之記憶
    應屬清晰可信，且其證詞應屬明確可信。又查異議人違規闖
    紅燈時間，係凌晨時間，該路段車流量應屬不多，且證人復
    證稱：當時車流量不大，且當時僅異議人 l人闖紅燈等情（
    見原審卷第19頁）可證，是以當時證人應可明確且清楚發覺
    異議人有違規闖紅燈之行為，故異議人辯稱：伊並無闖紅燈
    等情，應不足採。而以原處分機關據以援引前開規定，裁處
    罰鍰1,800元，另計違規點數3點，亦合乎比例原則，無不適
    當之處，本件異議為無理由，應予駁回。
四、抗告意旨略以：原審原傳喚抗告人之庭期，適因抗告人出國
    無法到庭，事先已向原審法院陳明請假，惟原審法院未再傳
    喚抗告人，徒憑告發員警一面之詞，且未提出科學有力之具
    體事證，證明抗告人確有違規闖紅燈之行為，即遽認抗告人
    有前揭違規行為，難令甘服，爰請撤銷原裁定，另聲請函請
    舉發單位汐止分局提供抗告人違規之科學有力事證，並傳喚
    抗告人及乘客證人胡義蓮一同到庭陳述本件始末云云。
五、惟查：
  (一)按汽車駕駛人，行經有燈光號誌管制之交岔路口闖紅燈者，
    處1,800以上5,400元以下罰鍰；汽車駕駛人，違反前開規定
    者，除依原條款處罰鍰外，並記違規點數3 點，道路交通管
    理處罰條例第53條、第63條第l項第3款分別規定甚明。本件
    抗告人即受處分人甲○○於96年l月22日上午3時許，騎乘車
    號BHI-663 號重型機車由台北縣汐止市方向往臺北市南港區
    方向行駛，行經臺北縣汐止市○○路○段515巷口，違規闖紅
    燈，經警攔停舉發，以違反道路交通管理處罰條例第53條第
    1 項之規定，經臺北縣政府警察局汐止分局員警盧高民當場
    掣單舉發後，交通部公路總局臺北區監理所基隆監理站依上
    揭規定，裁處罰鍰1,800元，並記違規點數3點之事實，有舉
    發違反道路交通管理事件通知單、交通部公路總局臺北區監
    理所基隆監理站裁決書及臺北縣政府警察局汐止分局書函等
    在卷可按（見原審卷第5至7頁）。
  (二)按交通員警製單舉發違反道路交通管理處罰條例所列之違規
    事實，本質上為行政處分，係公務員基於職務上權力，依法
    就特定之具體事件所為具公法上效果之單方行政行為，基於
    公務員為公法上行為具有公信力之原則，該行政行為當可被
    推定為真正，其據以依法處分之事實認定亦為正確無誤，此
    公信原則，乃立法者賦予行政機關制定違反道路交通事件統
    一裁罰標準及處理細則，使執勤警員得當機處分，以維護交
    通秩序、安全之行政目的。而道路交通管理處罰條例科處行
    政罰事件，依據公法爭議之舉證責任分配法則，固應先由行
    政機關就其業已履踐相關正當法律程序，以及人民應受處罰
    之客觀違反法令行為，負證明之責，受處罰人就行政機關已
    為相當證明之前開事項，若主張欠缺主觀歸責條件或為其他
    抗辯，亦須就其所辯提出反證。惟行政機關對於前開應為舉
    證事項，並非不得以執行查察取締勤務人員，依據調查人證
    之程序，使就親歷事實提供不可替代之證明方法。受處分人
    就該證人所述見聞經過之真實性倘有質疑，除依法定交互詢
    問程序加以檢驗外，亦不得僅因證人之個人身分、地位或與
    當事人之關係而謂其不得作證，或憑己意指為必須代以其他
    特定之證據方法，此在證人業已具結願依偽證罰則擔保證言
    可信之場合，尤屬當然。本件員警盧高民於96年l 月22日上
    午3 時許執行取締闖紅燈、酒駕、超速40公里以上等惡性違
    規勤務時，與另名警員二人一組執行前開勤務，並站立於汐
    止市○○路○ 段上，適於另名警員處理其他車輛闖紅燈違規
    行為之開單舉發過程中，因見抗告人即受處分人騎乘之車輛
    由汐止市○○路○ 段往台北市南港區方向行駛，於行經大同
    路1段515巷口紅綠燈時闖越紅燈，於抗告人通過路口後，即
    上前攔停持指揮棒鳴笛攔停開單舉發等情，已據員警盧高民
    於原審中結證證述明確在卷，抗告人亦自承當日確有搭載友
    人騎乘機車行經舉發地點，而證人盧高民乃為原處分機關認
    定抗告人有前開違規行為之原證人，係偶然因執行勤務而舉
    發本案，與抗告人並無宿怨，當無甘冒觸犯偽證罪責，蓄意
    構詞誣陷之理，況於本件卷存證據資料內並無任何積極證據
    足以證明證人上開證詞係屬虛偽，亦無足以令人顯信證人之
    證述為不可採之品性證據或前科證據存在，自不得僅以證人
    係本件開單告發抗告人之員警而全盤抹煞其在訴訟上所具有
    之原證人資格，因此其到庭在原審於具結後以言詞供述本件
    訴訟上之待證事實（即抗告人有前開違規事實），已足擔保
    其真實性及憑信性。另證人盧高民其本身即為汐止分局社后
    派出所警員，執行公路交通違規稽查工作屬其重要職務之一
    ，就駕駛人交通違規行為之認定必有相當的教育訓練，應可
    排除疏失誤判之可能性；又本件舉發抗告人違規行為時係凌
    晨3 時許，時值深夜，此亦經抗告人於異議狀及抗告狀陳述
    在卷，是證人盧高民所稱：其當時站立於汐止市○○路○ 段
    ，當時汐止市○○路○段515巷口附近車流量不太，當時紅綠
    燈通行車輛也幾乎只有抗告人車輛經過路口，該次紅燈時，
    僅抗告人一人闖紅燈等語（見原審卷第19頁），尚與常情不
    相違背，堪可信實，則證人盧高民當能清楚看見受處分人之
    違規行為。從而，依證人盧高民上開證詞已得抗告人確有上
    開交通違規定行為之心證。
  (三)又舉證責任分配法則，固應先由行政機關就其業已履踐相關
    正當法律程序，以及人民應受處罰之客觀違反法令行為，負
    證明之責，受處罰人就行政機關已為相當證明之前開事項，
    若主張欠缺主觀歸責條件或為其他抗辯，亦須就其所辯提出
    反證。惟行政機關對於前開應為舉證事項，並非不得以執行
    查察取締勤務人員，依據調查人證之程序，使就親歷事實提
    供不可替代之證明方法。受處罰人不得僅因證人之個人身分
    、地位或與當事人之關係而謂其不得作證，或憑己意指為必
    須代以其他特定之證據方法，此在證人業已具結願依偽證罰
    則擔保證言可信之場合，尤屬當然。而就行為人之交通違規
    行為，以正確性較高之科學儀器所採非供述證據為證，俾免
    單憑存在認知、記憶、表達均有錯誤可能之證人所為供述證
    據為據，以杜爭議，進一步保障人民權益，固屬的論，可以
    贊同。惟交通違規行為，態樣甚眾，復多為瞬間即逝行為，
    實在無法於有交通違規同時，全部得以即時利用科學儀器，
    取得證據資料，即使屬於方便以科學儀器採證之交通違規行
    為，普遍採用，不但所費不貲，也有實際困難，例如闖紅燈
    之交通違規行為，以科學儀器採證，固屬方便可行，然在數
    以萬計之設置燈光號誌之交岔路口，均配置自動照相設備，
    自然耗費鉅大，政府財力能否負擔，有無必要將國家龐大資
    源投注於此，應由行政機關斟酌決定，司法機關只得謹守分
    際，依法裁判。現有交通法規，並未就舉發交通違規行為，
    僅限於有科學儀器所採證據為證，而摒除單憑執法人員舉發
    之相關規定，此觀之道路交通管理處罰條例第7條、第7條之
    1 、第7條之2規定即明。於現行法律架構之下，法院僅能不
    限於科學儀器所採證據，就現有之所有證據資料，包括供述
    及非供述證據，依據證據法則，以憑認定行為人有無交通違
    規行為，而是否斟酌取捨，就舉發某種特殊類型之交通違規
    行為，以法律明定必須有科學儀器所採證據為憑，俾化解爭
    議，弭平紛爭，係行政與立法機關考量事項，並非司法機關
    權責，不便置喙，是抗告人爭執原舉發機關未提出科學有力
    具體事證云云，仍難執為推翻抗告人違規行為之事由，其所
    聲請函調錄影、照相等科學有力具體事證乙節，亦無必要，
    併此敘明。
  (四)另依道路交通管理處罰條例第89條前段規定，法院受理有關
    交通事件，準用刑事訴訟法之規定。所謂準用與適用有別，
    適用係完全依其規定而適用之謂，準用則衹就某事項所定之
    法規，於性質不相牴觸之範圍內，適用於其他事項之謂，即
    準用有其自然之限度，有最高法院41年台非字第47號判例可
    參。道路交通管理處罰條例事件之本質為行政罰，與對犯罪
    行為予以追訴、以實踐國家刑罰權為規範目的之刑事訴訟程
    序並不相同，法院受理交通聲明異議案件，既係以裁定為之
    ，準用刑事訴訟法之規定，即不以經當事人言詞辯論為必要
    ，且依道路交通案件處理辦法第16條規定，交通法庭就聲明
    異議之案件，必要時，得訊問受處分人及其他關係人，並得
    傳喚證人，亦未規定一定要傳喚受處分人或證人。本件原審
    法院傳喚抗告人及舉發警員盧高民於96年3 月28日到庭說明
    ，因抗告人適逢出國無法到庭，僅證人盧高民到庭陳述，惟
    依證人盧高民證詞、舉發現場狀況及抗告人所具異議狀、抗
    告狀內容，已足證抗告人有闖紅燈行車之違規行為，是原審
    認無必要再傳喚抗告人到庭說明，並無不合。抗告意旨徒為
    指摘，並無可採，且其聲請傳喚抗告人及其友人到庭云云，
    顯核無必要。
六、綜上所述，原處分機關以受處分人確有闖紅燈之違規行為，
    依道路交通管理處罰條例第53條第1項、第63條第1項第3 款
    ，裁處受處分人罰鍰1,800元，並記違規點數3點，並無不合
    。原裁定已詳述認定抗告人違規之理由與證據，並說明原處
    分於法有據，而駁回異議，核其認事用法並無違誤，本件抗
    告意旨，仍執陳詞否認闖紅燈之違規，為無理由，應予駁回
    。
據上論結，應依道路交通案件處理辦法第26條、刑事訴訟法第41
2條，裁定如主文。
中　　華　　民　　國　　96　　年　　11　　月　　28　　日
                　刑事第十庭　  審判長法　官 楊炳禎
                                  　　法　官 陳博志
                                　  　法　官 李春地
以上正本證明與原本無異。
不得再抗告。
                                      書記官 蘇秋
中　　華　　民　　國　　96　　年　　11　　月　　29　　日
